臺灣臺北地方法院民事判決　九十年度國貿字第三七號
　　原　　　告　株式會社角川書店
　　法定代理人　角川歷彥
　　法定代理人　乙○○
　　複　代理人　甲○○
右當事人間請求給付權利金事件，本院判決如左：
    主      文
被告應給付原告美金肆拾柒萬貳仟捌佰伍拾元，及自民國八十九年六月二十六日起至
清償日止，按年息百分之五計算之利息。
原告其餘之訴駁回。
訴訟費用由被告負擔。
本判決第一項於原告以新台幣伍佰肆拾貳萬元供擔保後，得假執行；被告如於假執行
程序實施前，以新台幣壹仟陸佰貳拾陸萬仟陸佰元為原告預擔保後，得免假執行。
原告其餘假執行之聲請駁回。
    事實及理由
壹、原告方面：
一、聲明：
  (一)被告應給付原告美金四十七萬二千八百五十元，及自民國八十九年六月十九日起
    至清償日止，按年息百分之五計算之利息。
  (二)願供擔保請准宣告假執行。
二、陳述：
  (一)原告於八十八年五月二十日，與訴外人日本NIPPON    FILM   DEVELOPMENT   &
    FINANCE公司（下稱NDF公司）簽訂授權契約，將「不夜城」、「七夜怪談」、「
    復活之路」、「七夜怪談二」、「死國」等五部影片之台灣發行權，授權予該公
    司，並由該公司再將前述權利轉授權予被告（授權範圍不包括DVD發行權）。依
    據NDF公司與被告之約定，被告除最低保證額度權利金外，並應視影片發行之收
    益狀況，支付NDF公司一定比例之追加權利金，而此項收取追加權利金之權利，
    NDF公司業於八十八年十二月十五日轉讓予原告，並以書面方式通知被告。
  (二)嗣為確定「不夜城」、「七夜怪談」、「復活之路」等三部影片之應收追加權利
    金總額，兩造並於八十八年月十六日簽署原證二之協議，約定由被告分期支付美
    金四十一萬七千六百一十點七七元；其餘「七夜怪談二」、「死國」二部影片應
    支付美金十五萬五千二百三十九點五二元之追加權利金，則依據被告提出之收益
    憑證及攤銷明細計算而得，是合計被告應支付原告美金五十七萬二千八百五十元
    。
  (三)詎兩造確認前開金額後，被告除先後支付美金共十萬元整外，未再支付任何款項
    ，為回收前開款項，原告於八十九年六月十六日（於同年月十九日送達被告）及
    同年十二月十一日先後發函催告被告付款，詎被告竟置之不理，是提起本件訴訟
    。
貳、被告方面：
一、聲明：駁回原告之訴及假執行之聲請；如受不利之判決，願供擔保請准宣告免假
    執行。
二、陳述：
  (一)由於系爭五部影片在台灣均無市場價值，故當時被告以每片一萬美金之低價買下
    台灣全部版權，且權利金亦已完全支付完畢。簽約當時系爭五部影片並無中文片
    名，被告因此自行製作海報等宣傳品，且投入大量宣傳費用，所投入之宣傳費用
    至少是授權金的五十倍，因此造成「七夜怪談」賣座。被告亦願意支付一定比例
    之收益，因此兩造於八十八年十二月十六日有原證二之協議。而被告之所以投入
    如此龐大之宣傳費用，係因為NDF公司於簽約時保證，會將除了系爭五部影片外
    之系列影片均交由被告發行，而八十八年十二月十六日確認其中三部影片之收益
    金額時，原告之代表大田志行亦作相同保證。詎原告背信承諾，將另部影片即「
    貞相大白」交由其他公司發行，使被告受有損失，此損失經被告估算至少為新台
    幣一千二百萬元，是依據民法第二百四十五條之一第三款之規定，原告應賠償被
    告前述損失，被告並以此金額與原告之請求抵銷之。
  (二)又就系爭五部電影之海報及海報內所印製之影片名稱，被告有著作權，但原告不
    該在未經被告同意之情形下，在發行「貞相大白」時使用被告有著作權之前述著
    作物，侵害被告之著作權，是以被告始拒絕付款。
  (三)被告僅承認原證二即八十八年十二月十六日之雙方協議，不知原告主張美金四十
    七萬二千八百五十元從何而來。而被告所承認之金額，扣除已支付之美金十萬元
    後，僅餘新台幣一千零二十七萬九千六百二十五元，而此金額低於被告前述主張
    抵銷之金額，是原告請求顯無理由。
、兩造不爭執之事實：
    原告主張(一)其於八十八年五月二十日，與日本NDF公司簽訂授權契約，將「不夜
    城」、「七夜怪談」、「復活之路」、「七夜怪談二」、「死國」等五部影片之
    台灣發行權，授權予該公司，並由NDF公司再將前述權利轉授權予被告；(二)NDF公
    司與被告約定，被告除最低保證額度權利金外，並應視影片發行之收益狀況，支
    付NDF公司一定比例之追加權利金，而此項收取追加權利金之權利，NDF公司業於
    八十八年十二月十五日轉讓予原告，並以書面方式通知被告；及(三)就「不夜城」
    、「七夜怪談」、「復活之路」等三部影片之應收追加權利金總額，兩造於八十
    八年月十六日簽署原證二之協議，約定由被告分期支付美金四十一萬七千六百一
    十點七七元之事實，業據其提出通知函、八十八年十二月十六日兩造協議書、匯
    出匯款申請書等為證，並為被告所不爭執，堪信為真實。
肆、是本件所首應審酌者，係就系爭五部影片，被告未給付之追加權利金金額為何？
    經查：
一、首就「不夜城」、「七夜怪談」、「復活之路」等三部影片之應收追加權利金金
    額部分，兩造於八十八年月十六日簽署原證二之協議，確定為美金四十一萬七千
    六百一十點七七元，及被告就此已支付美金十萬元之事實，既為兩造所不爭執已
    如前述，則就前述三部影片部分，被告即尚應支付原告美金三十一萬七千六百一
    十點七七元之追加權利金。
二、次就「七夜怪談二」、「死國」二部影片部分，被告雖辯稱不知原告「所指為何
    」（被告九十一年一月十日答辯狀第三頁參照），但查原告早於八十九年六月十
    六日，委由劉志鵬律師以寰字第二０三號存證信函催告被告給付美金四十七萬二
    千八百五十點二九元之追加權利金（此存證信函於同年月十九日為被告所收受，
    有掛號郵件收件回執在卷可稽），及於九十年七月二日提出支付命令聲請時，即
    均已表明除兩造已確認「不夜城」、「七夜怪談」、「復活之路」等三部影片之
    追加權利金外，就另二部影片即「死國」、「七夜怪談二」之部分，被告應給付
    原告之追加權利金為美金十五萬五千二百三十九點五二元之事實，有該存證信函
    、支付命令聲請狀在卷可稽，而嗣於九十一年四月十五日所提出言詞辯論意旨狀
    中，原告更詳述前述金額係依據被告所提供之「收益憑證」、「攤銷明細表」計
    算而來，是被告應早已知悉原告請求之項目及依據為何。本院核以被告早已知悉
    原告請求之項目及依據為何，卻一方面自陳有支付追加權利金之義務（被告九十
    一年一月十日答辯狀第二頁參照），另一方面則未對原告前述主張之項目、金額
    為任何之答辯，亦未提出任何被告認為合理之追加權利金金額及計算方式以供本
    院審酌；及原告用以計算追加權利金之資料均係由被告所提供等情，認原告主張
    「七夜怪談二」、「死國」二部影片之追加權利金為美金十五萬五千二百三十九
    點五二元之事實，應較可採信。
三、從而，就系爭五部影片被告尚未給付之追加權利金，合計即為美金四十七萬二千
    八百五十點二九元（317610.77+155239.52=472850.29）。而本件原告僅請求美
    金四十七萬二千八百五十元，未逾前開認定之範圍，自有理由。
伍、被告雖另辯稱NDF公司及原告代表大田志行曾保證除系爭五部影片外，同系列其
    他之影片（包括嗣後原告交由其他公司發行之「貞相大白」影片在內）亦將交付
    與被告發行，而因原告未履行承諾，使被告受有新台幣一千二百萬元之損害，故
    得依民法第二百四十五條之一第三款之規定，向原告請求損害賠償，並以之向原
    告之請求抵銷云云。然查，被告辯稱原告曾保證除系爭五部影片外，其餘同系列
    之影片亦將交由被告發行乙節，為原告所否認，被告復未舉證以實其說，則其前
    述辯詞自不能為本院所採；況縱被告所稱屬實，亦屬契約已經成立後是否依約履
    行（即依約將其他影片交由被告發行）之問題，而與民法第二百四十五條之一所
    指「契約未成立」之情形，顯有不同，是被告以此法條為依據主張原告應負損害
    賠償之責，亦乏所據，併予敘明。
陸、被告雖另辯稱其係因為原告侵害被告之著作權，故未給付原告追加權利金云云，
    然縱原告確有侵害被告著作權之情形，「被告對原告之損害賠償請求」亦非與「
    原告對被告之追加權利金請求」間有何對價關係存在，被告自不能以此主張同時
    履行抗辯甚明，是被告前揭辯詞，並不足採。
柒、末按「給付無確定期限者，債務人於債權人得請求給付時，經其催告而未為給付
    ，自受催告時起，負遲延責任。其經債權人起訴而送達訴狀，或依督促程序送達
    支付命令，或為其他相類之行為者，與催告有同一之效力。」「前項催告定有期
    限者，債務人自期限屆滿時起負遲延責任。」民法第二百二十九條第二、三項定
    有明文。本件就請求遲延利息部分，原告雖主張被告應給付自八十九年六月十九
    日起至清償日止，以年息百分之五計算之法定遲延利息，並以被告於八十九年六
    月十九日收受卷附寰字第二０三號存證信函為其依據，然查，前述存證信函係要
    求被告「於文到七日內給付追加權利金... 」，顯係定有期限，則揆諸前述法條
    ，原告既於八十九年六月十九日收受前述存證信函，有卷附掛號郵件收件回執可
    稽，則自應於期限屆滿時即八十九年六月二十六日起，始負遲延責任。故原告請
    求被告應給付自八十九年六月二十六日起至清償日止，按年息百分之五計算之法
    定遲延利息，即屬有理；逾此部分法定遲延利息之請求，則無理由。
捌、從而，原告主張依據NDF公司予被告間之授權契約、NDF公司與原告間之債權讓與
    關係，在請求被告給付原告美金四十七萬二千八百五十元，及自八十九年六月二
    十六日起至清償日止，按年息百分之五計算之利息之範圍內，為有理由，應予准
    許；逾此部分之請求則無理由，應予駁回。又兩造陳明願供擔保，聲請宣告假執
    行或免為假執行，經核原告勝訴部分，合於法律規定，爰分別酌定相當之擔保金
    額宣告之；原告其餘假執行之聲請，因訴之駁回而失所依據，不予准許。
玖、本件事證已臻明確，兩造其餘攻擊防禦方法及所提之證據，核與判決結果無影響
    ，毋庸一一論述，附此敘明。
壹拾、結論：原告之訴為一部有理由，一部無理由，依民事訴訟法第七十九條但書、
      第三百九十條第二項、第三百九十二條，判決如主文。
中　　　華　　　民　　　國　　九十一　　年　　　六　　　月　　 十四　　 日
                                            民事第三庭法      官　林鴻達
右為正本係照原本作成
如對本判決上訴，須於判決送達後廿日內向本院提出上訴狀
中　　　華　　　民　　　國　　九十一　　年　　　六　　　月　　 十四　　 日
　　　　　　　　　　　　　　　　　　　　　　　　　　　法院書記官　林秀娥
